【裁判字號】    98,監宣,6
【裁判日期】    990113
【裁判案由】    監護宣告
【裁判全文】
臺灣臺中地方法院民事裁定              98年度監宣字第6號
聲  請  人  乙○○
相  對  人  甲○○
上列聲請人聲請監護宣告事件，本院裁定如下：
    主    文
宣告甲○○為受輔助宣告之人。
選定乙○○為受輔助宣告之人之輔助人。
聲請費用新臺幣壹仟元由受輔助宣告之人負擔。
    理    由
一、聲請意旨略以：聲請人乙○○（女、民國○○○年○○月○
    日生、身分證統一編號：Ｚ000000000號）為相對
    人甲○○（女、五十五年一月二十六日生、身分證統一編號
    ：Ｚ000000000號）之姑姑。相對人因中度智能不
    足，且患有精神分裂症，雖屢經延醫診治均不見起色，已無
    法處理自己事務，為此聲請對其為監護之宣告等語。
二、按法院對於監護之聲請，認為未達民法第十四條第一項之程
    度者，得依民法第十五條之一第一項規定，為輔助之宣告，
    民法第十四條第三項定有明文；法院對於監護之聲請，認為
    未達民法第十四條第一項之程度，而有輔助宣告之原因者，
    得依職權以裁定變更為輔助宣告，亦為民事訴訟法第六百二
    十四條之三第一項所明定。次按對於因精神障礙或其他心智
    缺陷，致其為意思表示或受意思表示，或辨識其意思表示效
    果之能力，顯有不足者，法院得因本人、配偶、四親等內之
    親屬、最近一年有同居事實之其他親屬、檢察官、主管機關
    或社會福利機構之聲請，為輔助之宣告。受輔助宣告之人，
    應置輔助人，民法第十五條之一第一項、第一千一百一十三
    條之一第一項亦定有明文。依民法第一千一百十三條之一第
    二項準用同法第一千一百十一條之一規定，法院選定輔助人
    時，應依受輔助宣告之人之最佳利益，優先考量受輔助宣告
    之人之意見，審酌一切情狀，並注意下列事項：一、受輔助
    宣告之人之身心狀態與生活及財產狀況。二、受輔助宣告之
    人與其配偶、子女或其他共同生活之人間之情感狀況。三、
    輔助人之職業、經歷、意見及其與受輔助宣告之人之利害關
    係。四、法人為輔助人時，其事業之種類與內容，法人及其
    代表人與受輔助宣告之人之利害關係。
三、經查：
（一）聲請人主張之事實，業據提出戶籍謄本、診斷證明書、中
      華民國身心障礙手冊影本等在卷可憑。本院於鑑定人即臺
      中維新醫院吳俊穎醫師前訊問相對人，關於姓名、父母姓
      名相對人均能回答，然欠缺簡單計算、使用金錢之能力，
      且不確定現任總統為何人，其思考判斷力顯有欠缺（本院
      九十九年一月四日訊問筆錄參照）。嗣經鑑定醫師進行進
      一步檢查認：相對人自幼學習能力較差，診斷為中度智能
      不足，約二十歲出頭出現情緒高亢、跨大及性妄想等症狀
      ，於國軍台中總醫院就醫，診斷為精神分裂症，無組織性
      ，雖經藥物治療，仍有明顯殘存精神症狀，目前仍有表情
      平淡、思考貧乏、精神運動遲緩、關係妄想及聽幻覺、人
      際關係退縮等症狀，自九十七年安置於大愛護理之家，目
      前觀察意識清楚，但認知功能退化，無法對外界作出適當
      判斷，應為輔助宣告等語（見本院前開訊問筆錄）。綜上
      所述，本院審酌上開勘驗結果及醫師所為之鑑定意見，認
      相對人非完全不能辨識其意思表示之效果，未達應受監護
      宣告之程度，惟其辨識能力顯有不足，從而，聲請人聲請
      監護宣告，尚屬有間，惟相對人仍有受輔助之必要，爰依
      職權以裁定為輔助之宣告。
（二）相對人未婚，母親已歿，有除戶戶籍謄本在卷可憑，雖父
      親黃三和、胞弟黃明鋒尚存，然分別經本院對渠等為監護
      宣告及輔助宣告在案，而聲請人乙○○為相對人之姑姑，
      有聲請人提出之戶籍謄本在卷可憑。又聲請人乙○○同意
      任相對人之監護人，有親屬團體會議推定監護人說明書、
      親屬會議紀錄附卷可稽。本院參酌前揭各情，認由聲請人
      乙○○任相對人之輔助人，最能符合受輔助宣告之人之最
      佳利益，爰選定聲請人乙○○為輔助人。
四、依民事訴訟法第六百零八條第一項、第六百二十四條之一第
    三項，裁定如主文。
中    華    民    國    99    年    1     月    13    日
                   家事法庭     法  官  簡賢坤
正本係照原本作成。
如不服本裁定關於選定輔助人之部分，應於送達後十日內向本院
提出抗告狀，並繳納抗告費新臺幣一千元；其餘關於輔助宣告之
部分，不得抗告。
中    華    民    國    99    年    1     月    13    日
                                書記官  廖日晟

司法院資訊處製作；財團法人民間司法改革基金會備份。
